【裁判字號】    92,上易,465
【裁判日期】    920723
【裁判案由】    強制
【裁判全文】
臺灣高等法院臺南分院刑事判決            九十二年度上易字第四六五號      Ｃ
      上  訴  人  臺灣嘉義地方法院檢察署檢察官
      被      告  甲  ○  ○
右上訴人因被告強制案件，不服臺灣嘉義地方法院九十年度易字第七九二號中華民國
九十二年四月十一日第一審判決（起訴案號：臺灣嘉義地方法院檢察署九十年度調偵
字第一六三號），提起上訴，本院判決如左：
      主      文
原判決撤銷。
甲○○共同以強暴使人行無義務之事未遂，處有期徒刑陸月，如易科罰金，以參佰元
折算壹日。
      事      實
一、甲○○因乙○○向德寶營造股份有限公司承攬「嘉義市建國一五六村興建工程」
    之地下室土方開挖及運輸工程，而該項工程有利可圖，欲以合夥為由，要求乙○○讓出該項工程，乃夥同其他不詳姓名成年男子基於以強暴使人行無義務之事之
    犯意聯絡，竟於民國（下同）八十九年十一月三日十八時二十分許，由甲○○在
    嘉義市○○街二三一之二十三號，向乙○○恫稱：「如果沒有寫合夥書就停工．
    ．．不要挖了，也不要運了．．．不然就抓怪手司機出來開槍」等語，復於同年
    十一月十日一時三十二分，夥同不詳年籍之四人駕駛ＲＷ－三六六八號自小客車
    至上址砸毀林某所有之ＳＡ－四六二六號自小客車；復於同日五時許，至乙○○
    位於嘉義市○○路一０九巷六號住處毀損鐵門（以上毀損未據告訴）；又於同日
    十一時三十分許，唆使二名年籍不詳之成年男子持鞭炮進入嘉義市○○街住所客
    廳燃放，終因乙○○拒絕簽署合約書而未能得逞。
二、案經被害人乙○○訴由嘉義市警察局第一分局報請臺灣嘉義地方法院檢察署檢察
    官偵查起訴。
      理      由
一、訊據被告甲○○於本院審理中矢口否認有右揭犯罪事實，辯稱：係與乙○○共同
    出資以「一欣工程行」名義承攬上述工程，因帳目有異要求乙○○出具合夥書，
    伊沒有說那些恐嚇之語，事實上那些工程伊都有出資合夥，但沒有寫合夥書云云
    。惟查：
  (一)上開犯罪事實，已據被害人乙○○指訴綦詳，核與證人即一欣工程行會計林宛垂
    及楊素華（ＲＷ－三六六八號自小客車車主）證述相符，復有現場照片二十五幀
    可證（見偵查卷第三九～四十頁，警訊卷第三十六頁）。
  (二)又被告甲○○並未有任何投資一欣工程行之憑據，僅有案外人丙○○出具之切結
    書，然丙○○並非一欣工程行之負責人或股東，雖丙○○係乙○○之親兄弟，惟
    丙○○與被告甲○○曾共同對乙○○提出詐欺之告訴，經檢察官調查結果，並無
    法證明乙○○有詐欺之犯行，並有臺灣嘉義地方法院檢察署檢察官九十年度調偵
    字第一六三號不起訴處分書附卷可稽，足見丙○○雖係乙○○之兄長，惟彼此間
    已有敵對關係，因而本院認丙○○所出具之切結書並無任何證明力，仍不足被告
    有利之證據。
  (三)告訴人乙○○於八十九年十一月十日因所有之吉普車車牌號碼ＳＡ－四六二六號
    遭人打破玻璃及刺破輪胎，及家中遭人放鞭炮，遂至警局報案，告訴人於警訊時
    指述：「（破壞你家中門前吉普車四名男子你是否認識？）該四名男子我不認識
    ，是開白色汽車，我家中有裝監視器，因此有錄影到該四名男子，．．．」、「
    （另外二名男子持壹箱鞭炮到你家中引燃，你是否認識？）我不認識，騎何種交
    通工具我不知道，該二名男子有戴口罩．．．」、「（另外四名男子之特徵為何
    ？）錄影帶內有三名男子戴全罩式安全帽，另外一名沒有戴安全帽，是在指揮另
    外三名之行動」、「（你是否有與人結仇？）我沒有與人結仇，但我有承包嘉市
    建國一五六村地下工程，因有人要與我合夥，我不要，導致有人要對付我，叫我
    不能施工，但我與德寶營造公司有簽約」、「（是何人要與你合夥？）是乙名綽
    號「小龍」男子（即指被告甲○○）要與我合夥包攬建國一五六村地下工程，但
    我不要與綽號「小龍」男子合夥，然後綽號「小龍」男子於八十九年十一月六日
    下午十七時就到嘉市○○街二三一之二三號找我談判，我堅持不要與綽號「小龍
    」合夥，然後綽號「小龍」就說工程不要讓我做，並要到工地向我司機開槍，然
    後就陸續發生右述筆錄所述情形」（見警卷第八頁反面、第九頁）。又乙○○之
    住處被放鞭炮前一天，被告曾到工地找乙○○，乙○○一看到被告就跑開，接著
    乙○○之自用小客車及鐵門就被人砸毀，接下來客廳就被放鞭炮，並據乙○○於
    原審審理時供述甚詳在卷，雖未實際看到被告本人參與該行為，惟係被告甲○○
    要求乙○○簽立合夥書未果後始有上開強暴之舉動，且係因被告怕被人認出而不
    敢親自出面做出上開強暴之舉動，又車牌號碼ＲＷ－三六六八號白色自小客車車
    主係楊素華，該車自八十九年十一月初至十一月底出借予被告一情，已據證人楊
    素華於偵查中供證屬實，而由告訴人監視錄影帶所拍攝之照片，有拍攝一部白色
    自小客車經過（附於警卷第五十三頁），是乙○○之指訴，本院經核與實情相符
    ，應堪採信，足證，本件告訴人所有吉普車及家中遭人毀損及放鞭炮，應係甲○○要乙○○書立上開合夥書，因乙○○不同意，遂接續發生乙○○之自用小客車
    被砸毀、住處鐵門遭毀損及遭人持鞭炮進入嘉義市○○街住所客廳燃放情事，否
    則與乙○○無怨無仇之人，依常情而論，必不會對乙○○做出上開不法之行為。
  (四)又告訴人乙○○於警訊時稱：「（甲○○如何以暴力干涉你的工程？）甲○○於
    八十九年十一月三日十八時二十分左右便與另一不明男子到我家中揚言「如果沒
    有寫合夥書就停工，不要再挖了，也不要再運了，不然就要拖怪手司機出來開槍
    」（警卷第十一頁反面）；於原審審理時稱：「（被告如何恐嚇你？）被告在八
    十九年間到我北興街二三一之二三號住處，他約在晚上六、七點，說工程要分做
    三份，若不聽，怪手不能讓你開挖。」、「（當天幾人到你家？）他一人到、「
    （當天尚有何人在場？）我和我太太」、「（被告尚恐嚇你何事？）他說要寫出
    單價，若不聽，怪手也不要挖」（見原審九十二年三月二十八日審判筆錄）。惟
    告訴人在不同訊問人員，不同時間及不同問題之訊問，所為之回答，不可能相同
    ，除非訊問人員就細節問題對告訴人詳細訊問，否則告訴人之回答在警訊、偵訊
    及審理中不可能相同，惟被告確有上開不法舉動之事實應非子虛，因此告訴人乙○○於上開警訊及原審之答話仍不能證明被告未對乙○○強制未遂之犯行，況被
    告親自要求乙○○書寫合夥書之事實未予否認，而被告甲○○因槍砲彈藥刀械管
    制條例及重傷害等之犯行，目前另案羈押於臺南看守所，顯見被告平素即有暴力
    之傾向。
  (五)綜上所述，被告甲○○有上開強制未遂之犯行，已彰彰明甚，其所辯無上開犯行
    云云，純係飾卸之詞，不足採信，被告罪證明確，犯行堪予認定。
二、查被告甲○○以乙○○若不與其簽立之合夥書，即要抓司機出來開槍及砸壞乙○○之車子、毀損乙○○住處鐵門等行為，乃係為迫使乙○○簽立合夥書之強暴使
    人行無義務之事之手段，因乙○○拒絕簽署合約書而未能得逞。因而被告甲○○
    已著手於強制犯罪之實行而不遂，為未遂犯，核被告甲○○所為，係犯刑法第三
    百零四條第二項之強制未遂罪，並依未遂犯之規定減輕其刑。又被告甲○○於事
    實欄內所載分別與不詳年籍之成年男子，就上述強制未遂犯行具有犯意連絡及行
    為分擔，均為共同正犯。
三、原審法院未詳細調查，並詳為勾稽全案證據調查所得力以審究，即為被告甲○○
    無罪判決諭知，容有未洽，公訴人上訴意旨亦執此指摘原判決諭知被告無罪不當
    ，為有理由，自應由本院將原判決撤銷改判。爰審酌被告甲○○犯罪之動機、目
    的、手段，犯罪時所受之刺激及其品性、生活狀況、智識程度、犯罪所生之損害
    ，及犯罪後態度等一切情狀，量處如主文第二項所示之刑，併諭知如易科罰金之
    折算標準，以資懲儆。
據上論結，應依刑事訴訟法第三百六十九條第一項前段、第三百六十四條、第二百九
十九條第一項前段，刑法第第二十八條、第三百零四條第二項、第一項，第二十六條
前段，第四十一條第一項，罰金罰鍰提高標準條例第一條前段、第二條，判決如主文
。
本案經檢察官李傳來到庭執行職務。
中    華    民    國      九十二      年      七      月      二十三    日
                                  臺灣高等法院臺南分院刑事第五庭
                                      審判長法官  楊    明    章
                                            法官  戴    勝  利
                                            法官  顏    基    典
右正本證明與原本無異。
不得上訴。
                                      法院書記官  呂    嘉    文
中    華    民    國      九十二      年      七      月      二十四    日
附錄法條：
刑法第三百零四條：
以強暴、脅迫使人行無義務之事或妨害人行使權利者，處三年以下有期徒刑、拘役或
三百元以下罰金。
前項之未遂犯罰之。


司法院資訊處製作；財團法人民間司法改革基金會備份。
